臺灣士林地方法院民事判決　　　　　　　 96年度勞訴字第1號
原　　　告　丁○○
被　　　告　中央研究院
法定代理人　乙○○
被　　　告　甲○○
　　　　　　丙○○
共　　　同
訴訟代理人　林光彥律師
上列當事人間給付資遣費等事件，本院於中華民國96年5 月23日
言詞辯論終結，判決如下：
    主  文
原告之訴駁回。
訴訟費用新台幣壹萬肆仟陸佰陸拾貳元由原告負擔。
    事實及理由
一、原告起訴主張：伊於民國79年11月進入被告中央研究院動物
    所服務工作，並於85年間動物所標本館籌備階段，即進入標
    本館工作。91年1 月前館主任即被告丙○○剛上任時，要求
    標本館必須嚴格管理，伊依其指示，陸續於數次報告中，提
    出前館主任即訴外人巫文隆違法事由。之後卻因而遭當時的
    館主任即被告丙○○，一再以黑道、幫派等言詞恐嚇威脅，
    次數達三次：「第一次時間是在91年3 月6 日下午4 點多，
    在標本館的101 室裡面，因伊將弊端說出來，雙方有發生爭
    執，被告丙○○卻向伊恐嚇：你不知道白刀子進紅刀子出等
    語；第二次大約在91年11月5 日，在標本館101 室或是109
    室，被告丙○○跟伊恐嚇，表示伊的續聘合約在他手上，如
    果伊堅持繼續處理巫文隆的弊端，他就不處理伊的續聘合約
    ；第三次是在91年11月7 日，被告丙○○向伊恐嚇，表示如
    果伊提出的工作報告是不實在的話，可能是誣告等語。」嗣
    經伊將上開事由記錄於92年1 月至10月工作報告中，並且強
    烈要求標本館委員會處理，想不到委員會非但不處理此一事
    件，反而對伊以不續聘處置。伊依職權提出弊端，卻被惡意
    以不續聘處置，做為其掩飾弊案之手段，被告中央研究院已
    侵害伊之工作權，違背憲法第15條保障人民工作權之規定，
    爰依勞動基準法第17條規定，請求被告中央研究院給付資遣
    費新台幣（下同）377,625 元（薪資28,500元乘上年資13.2
    5 個月）。又被告丙○○上開三次恐嚇行為，造成伊之生命
    權受到威脅及人格權受到貶損，違背憲法第15條保障人民生
    存權之規定，被告甲○○為當時被告中央研究院之負責人，
    爰依民法第18條、第188 條、第195 條第1 項之侵權行為規
    定，請求被告三人給付伊精神上所受到的損害賠償1,000,00
    0 元等語。並聲明：被告三人應給付原告1,377,625 元。
二、被告三人則以：原告與被告中央研究院之聘僱關係並不適用
    勞動基準法，故原告依勞動基準法請求資遣費，並無理由。
    另否認原告主張被告丙○○對於原告有上開三次恐嚇之情形
    。至於原告所舉92年1 月至10月工作報告之內容，為原告單
    方面之陳述，不能認為真實。原告自應舉證證明所主張侵權
    行為之事實及因此所受之實際損害內容。又無論被告丙○○
    有無原告主張之侵權行為，也與被告甲○○及中央研究院無
    關。況且原告主張之侵權行為損害賠償請求權，已超過二年
    之請求權時效。即使原告得請求精神上之損害賠償，其請求
    金額也顯屬過高等語。並聲明：(一)駁回原告之訴。(二)如受不
    利之判決，願供擔保請准宣告免為假執行。
三、兩造不爭執之事實：
  (一)原告在被告中央研究院所屬動物研究所服務之期間是自79年
    11月3 日起至93年2 月29日止，擔任約聘助理之職務，採一
    年一聘方式。離職之原因為合約到期。離職前之月薪為28,5
    00元，工作年資為13.25 年。有原告提出之服務證明書影本
    （95年度湖勞調字第18號卷，下稱湖簡卷，第10頁）及被告
    提出之被證2 離職會簽表影本各一紙（本院卷第81頁）附卷
    可佐。
  (二)被告中央研究院為綜合研究發展服務業，依行政院勞工委員
    會87年12月31日（87）勞動一字第059605號公告內容，除該
    院之技工、工友、駕駛人以外，其餘皆不適用勞動基準法。
    有台北市政府勞工局96年2 月15日北市勞二字第0963125220
    0 號函附卷（本院卷第23頁）可參。
四、整理兩造之爭點：
  (一)原告因聘僱合約到期未續聘，而依勞動基準法第17條規定請
    求被告中央研究院給付資遣費，有無理由？
  (二)原告主張被告丙○○有上述三次恐嚇行為，是否可採？若被
    告丙○○之上述三次行為構成侵權行為，被告三人為時效抗
    辯，有無理由？
  (三)被告三人如因被告丙○○之上開行為，構成對於原告之侵權
    行為，原告得請求之非財產上之損害賠償數額若干？
五、得心證之理由：
  (一)原告固主張因依職權提出弊端，遭被告中央研究院惡意以不
    續聘處置，侵害原告之工作權，違背憲法第15條保障人民工
    作權之規定，而依勞動基準法第17條規定，請求被告中央研
    究院給付資遣費云云。然查，原告在被告中央研究院所屬動
    物研究所之服務期間，均是擔任約聘助理之職務，依上開兩
    造不爭執之台北市政府勞工局96年2 月15日北市勞二字第09
    631252200 號函覆之內容，可知原告與被告中央研究院間之
    聘僱關係，並不適用勞動基準法之規定。因此，原告以聘僱
    合約到期未續聘為由，依勞動基準法第17條之規定，向被告
    中央研究院請求給付資遣費377,625元，自無理由。
  (二)按「不法侵害他人之身體、健康、名譽、自由、信用、隱私
    、貞操，或不法侵害其他人格法益而情節重大者，被害人雖
    非財產上之損害，亦得請求賠償相當之金額。」民法第195
    條第1 項前段固有明文。然當事人主張有利於己之事實者，
    就其事實有舉證之責任，此觀民事訴訟法第277 條之規定自
    明。查被告三人既均否認被告丙○○有三次恐嚇原告之行為
    ，則原告自應就被告丙○○之行為符合侵權行為之構成要件
    負舉證責任。經查，原告固舉92年1 月至10月之工作報告內
    容（湖簡卷第11頁），作為被告丙○○有上開恐嚇行為之證
    據。然查，該工作報告之內容，均為原告單方面之記載，其
    效果實與原告自己之陳述相同，非屬原告指訴以外之證據，
    仍難認為原告已舉證被告丙○○有三次之恐嚇行為。因此，
    原告主張被告有丙○○之三次恐嚇行為，被告三人已構成侵
    權行為云云，自無理由。次按「時效完成後，債務人得拒絕
    給付。」、「時效因起訴而中斷者，若撤回其訴，或因不合
    法而受駁回之裁判，其裁判確定，視為不中斷。」民法第14
    4 條第1 項、第131 條分別定有明文。又「因侵權行為所生
    之損害賠償請求權，自請求權人知有損害及賠償義務人時起
    ，二年間不行使而消滅，自有侵權行為時起，逾十年者亦同
    。」民法第197 條第1 項亦有明文規定。經查，縱令原告主
    張丙○○有三次恐嚇行為，被告三人均構成侵權行為等情可
    採。然原告主張三次恐嚇之侵權行為發生之日期分別在91年
    3 月6 日、91年11月5 日及91年11月7 日，則原告主張上開
    侵權行為之請求權時效，即應各自發生之日起計算二年之時
    效。至於原告雖主張曾以相同請求內容，以中央研究院為被
    告，於93年5 月7 日向臺北高等行政法院提起損害賠償之訴
    訟，因原告起訴不合法，經臺北高等行政法院裁定駁回原告
    之訴，原告不服而提起抗告後，業由最高行政法院駁回抗告
    確定，爰提起本件民事訴訟云云。然查，原告向臺北高等行
    政法院提起損害賠償之訴訟時，其主張被告丙○○之第一次
    恐嚇行為（發生日91年3 月6 日）已罹於二年之請求權時效
    ，尚不發生時效中斷之效力。且縱令上開請求權之時效，因
    原告向臺北高等行政法院提起損害賠償之訴訟而生中斷之效
    力，然因原告所提之訴不合法而受駁回之裁定確定，依民法
    第131 條之規定，亦應視為不中斷。因此，原告嗣於95年10
    月25日（本院訴訟繫屬日）始提起本件民事訴訟，其以被告
    丙○○有三次恐嚇行為而主張之侵權行為損害賠償請求權，
    均已罹於民法第197 條第1 項前段規定之二年請求權時效，
    故被告三人為拒絕給付之時效抗辯，自有理由。
  (三)被告三人為時效消滅之抗辯既有理由，自毋庸再行審酌上開
    第三項爭點。
六、綜上所述，原告與被告中央研究院之聘僱關係，並不適用勞
    動基準法之規定。從而，原告以聘僱合約到期未續聘為由，
    主張被告中央研究院違背憲法第15條保障人民工作權之規定
    ，而依勞動基準法第17條之規定，向被告中央研究院請求給
    付資遣費377,625 元，並無理由。另原告迄未舉證證明被告
    丙○○有其主張之三次恐嚇行為。縱令原告可證明丙○○有
    三次恐嚇行為，然原告主張因被告丙○○之三次恐嚇之侵權
    行為而受有精神上之損害，其發生之日期分別在91年3 月6
    日、91年11月5 日及91年11月7 日，則原告主張之侵權行為
    請求權時效，即應各自發生之日起計算二年之時效。而原告
    雖曾以相同請求內容，以中央研究院為被告，於93年5 月7
    日向臺北高等行政法院提起損害賠償之訴訟，然因原告起訴
    不合法，業經臺北高等行政法院裁定駁回原告之訴，以及最
    高行政法院駁回抗告確定，原告請求權之時效均視為不中斷
    。原告嗣於95年10月25日始提起本件民事訴訟，其主張之侵
    權行為損害賠償請求權，均已罹於民法第197 條第1 項前段
    規定之二年請求權時效，故被告三人為拒絕給付之時效抗辯
    ，為有理由。從而，原告主張被告丙○○有三次恐嚇行為，
    造成原告之生命權受到威脅及人格權受到貶損，違背憲法第
    15條保障人民生存權之規定，而依民法第18條、第188 條、
    第195 條第1 項之侵權行為規定，請求被告三人給付精神上
    所受到的損害賠償1,000,000 元，亦無理由，均應予駁回。
    又本件之訴訟費用為原告起訴時繳納之裁判費14,662元，應
    由敗訴之原告自行負擔。
七、本件為判決基礎之事證已臻明確，兩造其餘攻擊防禦及立證
    方法，核於判決結果不生影響，毋庸一一論述，附此敘明。
八、據上論結：本件原告之訴為無理由，依民事訴訟法第78條、
    第87條第1 項，判決如主文。
中　　華　　民　　國　  96　　年　　6 　　月　　8 　　日
                  民事第二庭  法  官  林政佑
以上正本證明與原本無異。
如對本判決上訴須於判決送達後20日內向本院提出上訴狀。
中　　華　　民　　國　  96　　年　　6 　　月　　12　　日
                              書記官  楊錫芬
